【裁判字號】    98,訴,114
【裁判日期】    980415
【裁判案由】    清償借款
【裁判全文】
臺灣臺北地方法院民事判決               98年度訴字第114號
原      告  台中商業銀行股份有限公司
法定代理人  戊○○
訴訟代理人  丁○○
                        樓之1.
被      告  友力裝璜工程有限公司
兼  法  定
代  理  人  乙○○
被      告  甲○○
            丙○○
上列當事人間請求清償借款事件，本院於民國98年4月1日言詞辯
論終結，判決如下：
    主      文
被告友力裝潢工程有限公司、乙○○應連帶給付原告如附表所示
之本金、利息及違約金。
原告其餘之訴駁回。
訴訟費用由被告友力裝潢工程有限公司、乙○○連帶負擔。
    事實及理由
一、原告起訴主張：被告友力裝潢工程有限公司（下稱友力公司
    ）於民國97年5月7日邀同被告乙○○、甲○○及丙○○為連
    帶保證人，向原告借款新臺幣（下同）1,200,000元、1,800
    ,000 元，約定借款期間均自97年5月7日至100年5月7日為止
    ，利率均為8.354%，分36期按期平均攤還本息，並約定被告
    遲延還本或付息時，債務視為全部到期，並應給付自延遲付
    息日起在6個月以內者，按上開利率10%，遲延超過6 個月以
    上者，超過部分按上開利率20% 計算之違約金。詎被告自97
    年9月8日起均未依約繳納上開兩筆借款本息，迄今尚積欠如
    附表所示之金額、利息及違約金，原告自得依消費借貸及連
    帶保證之法律關係，請求被告連帶清償借款。至於被告甲○○及丙○○固辯稱其係遭被告乙○○夥同他人，在上開借款
    之借據上偽造簽名並未實際擔任連帶保證人，而被告乙○○
    亦表示已向偵查機關自首，然上開借款均經承辦人員親自核
    對身份證件對保後始核准，自無遭他人冒名貸款之可能，且
    被告乙○○所為自首非真，僅係為脫免被告甲○○及張瓊文
    之清償責任，實無足可採。並聲明：被告應連帶給付原告如
    附表所示之本金、利息及違約金。
二、被告友力公司、乙○○對原告起訴之訴訟標的為認諾。惟被
    告甲○○及丙○○均辯稱：被告友力公司及乙○○確有向原
    告借款之事實，惟被告甲○○與丙○○並未親自於借據上簽
    名，而係被告乙○○利用被告甲○○及丙○○之印章、證件
    ，夥同季瑞芝及另名姓名不詳之女子偽造被告甲○○及丙○○之簽名辦理對保所為，此業據被告乙○○向臺灣板橋地方
    法院檢察署自首，並由該署以98年度偵字第4506號偵查終結
    起訴在案。從而，被告甲○○及丙○○確未擔任系爭借款之
    連帶保證人，自不得命其負清償之責。並聲明：駁回原告之
    訴。
三、兩造不爭執之事項：
  (一)被告友力公司於97年5月7日曾向原告借款1,200,000元、1,8
    00,000元，且由被告乙○○擔任連帶保證人。
  (二)原告於97年5月7日撥款予被告友力有限公司。
  (三)被告甲○○在借據上之印章為真正。
四、本件爭點及法院之判斷：
    經本院協助兩造簡化爭點如下：(一)被告甲○○及丙○○是否
    有在系爭借款擔任連帶保證人？(二)被告甲○○、被告丙○○
    在借據上的簽名及印章是否真正？(三)被告甲○○於借據上之
    印章是否為被告乙○○所盜用？茲就各爭點綜合判斷如下：
  (一)查證人即辦理系爭借款之李易證稱其親自辦理被告友力公
    司系爭貸款業務，保證人係在新莊地區辦理對保，當時有看
    到保證人並核對身分證件，且保證人確實親自在借據上簽名
    ，惟無法確定在場之被告陳義雄與丙○○即為當時對保之人
    等語（見本院卷第48頁反面至49頁反面）。且參酌被告陳義
    雄親自在臺灣郵政股份有限公司保險單借款約定書、大眾銀
    行不動產擔保借款合約內（見本院卷第54至68頁）以及在本
    院當庭書寫之筆跡，其運筆書寫方式、力道、筆順等文字特
    徵，均與系爭借款借據上被告甲○○之簽名顯不相符；而比
    對被告丙○○在本院當庭書寫之筆跡及系爭借款借據上之筆
    跡，其運筆書寫方式、力道、筆順等文字特徵亦顯屬迥異，
    實難認被告甲○○與丙○○曾親自於系爭借款借據上簽名擔
    任保證人。此外，被告陳錦和業已自首夥同他人偽造被告甲○○及丙○○之簽名並擅自使用其印章、身分證件辦理系爭
    借款對保事宜，而經臺灣板橋地方法院檢察署以98年度偵字
    第4506號起訴，此有起訴書在卷可稽（見本院卷第53頁），
    衡諸自首犯罪之結果勢必招致刑事追訴，依常情實無為他人
    脫免債務而使自己身陷囹圄之理，是原告主張被告乙○○假
    自首為幫助被告甲○○及丙○○脫免債務，顯然違背事理之
    常，自難採信。從而，被告甲○○及丙○○抗辯其等並未親
    自在系爭借款借據上簽名、蓋印擔任保證人，核屬有據而與
    實情相符，堪以採信。準此，其等既未曾擔任系爭借款之連
    帶保證人，自無庸對系爭借款負清償之責。
  (二)按借用人應於約定期限內，返還與借用物種類、品質、數量
    相同之物，民法第478 條前段定有明文。次按稱保證者，謂
    當事人約定，一方於他方之債務人不履行債務時，由其代負
    履行責任之契約；又保證債務，除契約另有訂定外，包含主
    債務之利息、違約金、損害賠償及其他從屬於主債務之負擔
    ，同法第739條、第740條亦分別有明定。另按連帶債務之債
    權人，得對債務人中之一人，或數人，或全體，同時或先後
    請求全部或一部之給付，亦為民法第273 條第1 項所規定。
    本件被告友力公司與乙○○業已對訴訟標的為認諾，依民事
    訴訟法第384 條規定，應為其敗訴之判決。惟被告甲○○及
    丙○○抗辯未擔任系爭借款連帶保證人，核屬可信，原告自
    不得請求其負連帶給付責任。從而，原告依消費借貸及連帶
    保證之法律關係，請求被告友力公司及乙○○連帶給付如附
    表所示之本金、利息及違約金，為有理由，應予准許。逾此
    之請求，則無理由，應予駁回。
五、本件事證已臻明確，兩造其餘攻擊防禦方法及未經本院援用
    之證據，核與判決之結果不生影響，爰不予逐一論駁，併此
    敘明。
六、訴訟費用負擔之依據：民事訴訟法第79條、第85條第2項。
中    華    民    國    98    年    4     月    15    日
                  民事第四庭    法  官  余明賢
以上正本係照原本作成
如對本判決上訴，須於判決送達後20日內向本院提出上訴狀
中    華    民    國    98    年    4     月    15    日
                                書記官  楊勝欽
【附表】
┌──┬───────┬────┬────────────┬──────────┐
│編號│     本金     │  利率  │       利息起迄日       │       違約金       │
├──┼───────┼────┼────────────┼──────────┤
│    │1,080,981元   │8.354%  │97年9月8日起至清償日止  │自97年10月9日起，逾 │
│    │              │        │                        │期在6個月以內者，以 │
│ 1  │              │        │                        │前開利率10%計算，逾 │
│    │              │        │                        │期超過6個月者，以前 │
│    │              │        │                        │開利率20%計算。     │
├──┼───────┼────┼────────────┼──────────┤
│ 2  │1,621,470元   │同上    │同上                    │同上                │
└──┴───────┴────┴────────────┴──────────┘


司法院資訊處製作；財團法人民間司法改革基金會備份。
